【裁判字號】    98,交聲,1665
【裁判日期】    980731
【裁判案由】    聲明異議
【裁判全文】
臺灣高雄地方法院交通事件裁定        98年度交聲字第1665號
原處分機關  高雄市政府交通局
法定代理人  王國材
異  議  人
即受處分人  甲○○
上列異議人即受處分人因違反道路交通管理處罰條例案件，對於
高雄市政府交通局98年5 月13日所為之處分（高市交裁字第裁
32-MM0000000號），聲明異議，本院裁定如下：
    主  文
原處分撤銷。
甲○○汽車駕駛人，駕駛汽車行車速度，超過規定之最高時速二
十公里以上未滿四十公里，處罰鍰新臺幣貳仟肆佰元，並記違規
點數壹點。
    理  由
一、原處分意旨略以：異議人即受處分人甲○○（下稱異議人）
    所有之車牌號碼2818-WS 號自用小客車，於民國97年8 月30
    日16時12分許，行經台19線99.5公里處時，以時速81公里之
    速度行駛，經警舉發「行車速限60公里，經測時速81公里，
    超速20公里未滿40公里」之違規，原處分機關爰依道路交通
    管理處罰條例第40條規定，裁處異議人罰鍰新臺幣（下同）
    2400元等語。
二、異議意旨略以：異議人所有之車牌號碼2818-WS 號自用小客
    車，於97年8 月30日16時12分，行經台19線99.5公里處時，
    遭臺南縣政府警察局以駕駛人行車速度81公里超過速限20公
    里為由逕行舉發，嗣經原處分機關裁決罰鍰2400元在案，惟
    異議人辯稱伊並未超速。退步言之，縱認伊有超速，科學儀
    器測速亦難免產生誤差，亦不能用以證明異議人有上開交通
    違規事實，為此聲明異議請求撤銷原處分等語。
三、按汽車駕駛人，行車速度，超過規定之最高時速，或低於規
    定之最低時速，除有第43條第1 項第2 款情形外，處1200元
    以上2400元以下罰鍰，並記違規點數1 點，道路交通管理處
    罰條例第40條、第63條第1 項第1 款分別定有明文。次按汽
    車駕駛人之行為有下列情形之一，當場不能或不宜攔截製單
    舉發者，得逕行舉發：七、經以科學儀器取得證據資料證明
    其行為違規；前項第七款之科學儀器應採固定式，並定期於
    網站公布其設置地點。但汽車駕駛人之行為屬下列情形之一
    者，不在此限：九、行車速度超過規定之最高速限或低於規
    定之最低速限；對於前項第9 款之違規行為，採用固定或非
    固定式科學儀器取得證據資料證明者，於一般道路須至少於
    100 公尺，於高速公路、快速公路須至少於300 公尺前，明
    顯標示之，同條例第7 條之2 第1 項第7 款、第2 項但書第
    9 款、第3 項亦有明定。經查：
  (一)本件異議人所有車牌號碼2818-WS 號自用小客車，於97年8
    月30日16時12分許，在行經台19線99.5公里處速限60公里路
    段處，為臺南縣政府警察局員警以雷達測速儀器測得該自用
    小客車以81公里之時速超速行駛，經警採證後逕行舉發，並
    經原處分機關依據道路交通管理處罰條例第40條之規定，裁
    處異議人罰鍰2400元之事實，有上開裁決書、臺南縣警察局
    南縣警交字第MM0000000 號舉發違反道路交通管理事件通知
    單1 紙及逕行舉發違規照片1 張在卷可憑，此部分事實，應
    堪認定。
  (二)台19線99.5公里處速限為60公里，且於南下路段99公里處及
    北上100.5 公里處均設有「常有測速照相」及限速60公里之
    標誌桿，有臺南縣政府警察局新營分局98年6 月26日南縣營
    警五字第0980010461號函暨所附現場相片附卷可參，可見本
    件對於行車速度超過規定之最高速限之違規行為，採用固定
    或非固定式科學儀器取得證據資料證明者，已依符合道路交
    通管理處罰條例第7 條之2 第3 項規定，於一般道路須至少
    於100 公尺前明顯標示之規定。
  (三)經經濟部標準檢驗局檢定合格之雷達測速儀，其偵測速率之
    誤差，於時速150 公里以下時為不大於1 公里，於時速150
    公里以上時不大於2 公里等情，有98年6 月26日南縣營警五
    字第0980010461號函及經濟部標準檢驗局98年7 月10日經標
    四字第09800084810 號函附卷可參。本件雷達測速儀器，業
    經經濟部標準檢驗局檢定合格，有檢定合格證書在卷，惟其
    偵測速率仍有誤差，其誤差於時速150 公里以下時，應為正
    負1 公里之內。基此，本件異議人所有上開車輛，經該雷達
    測速儀器測得時速為81公里，經加入該雷達測速儀器之誤差
    值，可認定異議人所有上開車輛當時時速為80公里至82公里
    之間。
  (四)又違規超速之處罰，係於道路交通管理處罰條例第40條第1
    項規定「1200元以上2400元以下」罰鍰之範圍內，依實際測
    得時速係屬於「駕駛人行車速度，超過規定之最高時速未滿
    20公里」、「駕駛人行車速度，超過規定最高時速20公里以
    上未滿40公里」、「駕駛人行車速度，超過規定最高時速40
    公里以上未滿60公里」何一區間，再斟酌駕駛人所駕車種為
    「機器腳踏車」或「汽車」及有無於期限內繳納罰鍰或逾越
    應到案期限之長短予以分級處罰，各級罰鍰金額均有不同，
    此觀諸違反道路交通管理事件統一裁罰基準及處理細則之附
    件─違反道路交通管理事件統一裁罰基準表之規定自明。而
    審諸該等基準表之制定，係為使交通裁罰案件有較為公平、
    統一之衡量基準，避免相似個案為迥異罰鍰之不公平現象，
    且係經道路交通管理處罰條例第92條第3 項母法規定授權制
    定，自屬合法有效之法規。是異議人於上開限速60公里路段
    ，駕車以時速80公里至82公里之間之速度行駛，超速至少20
    公里以上，事證明確，就此違規之情，應爰引道路交通管理
    處罰條例第40條之規定，裁處其罰鍰2400元，惟原處分機關
    既認定異議人係違反道路交通管理處罰條例第40條之規定，
    則除處上開罰鍰外，自應併予記違規點數1 點，惟原裁決處
    分漏未處罰，於法自有未合，且上開記點之處罰，係屬強制
    規定，無從減免。是本件自應由本院將原處分均撤銷，並依
    道路交通管理處罰條例第40條、第63條第1 項第1 款及違反
    道路交通管理事件統一裁罰基準及處理細則所訂之違反道路
    交通管理事件統一裁罰基準表等規定，裁處異議人如主文第
    2 項所示之罰鍰，並記違規點數1 點，以資適法。
四、據上論斷，應依道路交通案件處理辦法第20條，裁定如主文
    。
中    華    民    國    98    年    7     月    31    日
                  交通法庭      法  官  王淑惠
以上正本證明與原本無異。
如不服本裁定應於送達後5日內向本院提出抗告狀。
中    華    民    國    98    年    7     月    31    日
                                書記官  黃旭淑


司法院資訊處製作；財團法人民間司法改革基金會備份。
